【裁判字號】    92,上易,1629
【裁判日期】    920724
【裁判案由】    竊盜
【裁判全文】
臺灣高等法院刑事判決                          九十二年度上易字第一六二九號
    上  訴  人
    即  被  告  乙○○
    選任辯護人  羅詠宜律師
右上訴人因竊盜案件，不服臺灣板橋地方法院九十二年度易字第一一六三號，中華民
國九十二年五月十二日第一審判決（起訴案號：臺灣板橋地方法院檢察署九十二年度
偵字第三一四三號），提起上訴，本院判決如左：
    主  文
上訴駁回。
    事  實
一、乙○○曾有數次竊盜罪前科紀錄，於八十八年七月十九日，因犯竊盜罪，經台灣
    板橋地方法院判處有期徒刑三月，緩刑四年確定，嗣於緩刑期間之八十九年間，
    復犯竊盜罪，分別經本院以九十年度上訴字第八六七號判處有期徒刑六月，及台
    灣板橋地方法院以九十年度易字第一六０三號判處有期徒刑九月，上開二案件，
    經台灣板橋地方法院於九十年十月三十日，以九十年度聲字第二八八八號裁定應
    執行有期徒刑一年二月確定，入監執行，前開緩刑並經撤銷，應執行有期徒刑三
    月，嗣於九十一年八月二十八日假釋出監，迄九十二年一月二十二日縮刑期滿止
    ，假釋未經撤銷，其未執行之刑，以已執行論。
二、乙○○仍不知悔改，意圖為自己不法之所有，於九十二年一月二十四日晚間八時
    四十分許，在台北縣中和市○○路一八二號地下一樓大潤發賣場洋酒區，佯裝購
    物，將陳列貨品架上之洋酒人頭馬ＸＯ干邑白蘭地二瓶（市價新台幣四千三百七
    十六元），除去外包裝後藏放於其所穿外套口袋內，而竊取得手，嗣因行跡有異
    ，業經賣場管理人員發現注意，嗣乙○○未經結帳，逕由該賣場供未購物顧客之
    出口離去時，為現場安全管理人員甲○○攔下報警處理，並自乙○○身上起出上
    開洋酒二瓶，而查悉上情。
三、案經台北縣政府警察局中和分局報請臺灣板橋地方法院檢察署檢察官偵查起訴。
    理  由
一、訊據被告乙○○固坦認於右揭時地，持有洋酒人頭馬ＸＯ干邑白蘭地二瓶，經大
    潤發賣場安管人員甲○○攔下之事實不諱，惟矢口否認有何竊盜犯行，辯稱：伊
    先拿了二瓶酒後，去看茶葉，拿茶葉時把一瓶酒放在口袋裡，後來看價錢，發現
    身上錢不夠，就將茶葉放回去，走去櫃檯要付錢，還沒到櫃檯，就被人攔下來稱
    伊偷竊，當時伊一手拿著洋酒，伊無竊盜。警訊時伊是說因拿茶葉而忘了將酒放
    在口袋裡，又當時酒的外包裝是放在酒的後面，伊所拿的酒並沒有盒子云云。惟
    查：
（一）被告於右揭時地將洋酒人頭馬ＸＯ干邑白蘭地二瓶藏放於外套口袋內竊取得手
      之犯罪事實，業經被告於警詢時自白稱：「（你於何時、何地涉嫌竊盜？）於
      九十二年一月二十四日晚上二十時四十分在台北縣中和市○○路【大潤發大賣
      場】B1。（你涉嫌竊盜何物、數量、價值為何？）我當時竊盜人頭馬Ｘ○貳瓶
      總價值新台幣肆千肆百元左右【正確價值我不知道】。（警方於現場查獲你之
      際並於你所穿外套口袋內起獲人頭馬Ｘ○干邑白蘭地洋酒貳瓶是否為你在【大
      潤發賣場】B1酒區竊盜所得？）是我行竊所得無誤。（你今日於何時進入【大
      潤發大賣場】B1酒區伺機行竊？）我是於今日晚上約二時許【正確時間我記不
      清楚】進入行竊。（你前後進入【大潤發賣場】竊盜幾次？）我是第一次進入
      大潤發大賣場竊盜人頭馬Ｘ○干邑白蘭地洋酒。（你本人是否有喝酒之習慣？
      ）我平時有喝酒之習慣。（你今日所竊盜人頭馬Ｘ○干邑白蘭地洋酒係做為何
      用？）我拿來是自己要喝的」等情不諱（見（偵字第三一四三偵查卷第第八頁
      、第九頁）。經核與證人即現場查獲被告行竊之大潤發賣場安管人員甲○○於
      警訊時供稱：「（（你於何時、何地當場發現竊盜？）於九十二年一月二十四
      日晚上二十時四十分上班之際在大潤發大賣場B1酒區當場發現竊嫌偷拿洋酒二
      瓶藏於身上所穿外套內」等語（偵字第三一四三偵查卷第十二頁）。於偵查時
      供稱：「九十二年一月二十四日二十時四十分左右，當時楊某進入大潤發賣場
      ，沒有推推車，直接由架上取走人頭馬Ｘ○白蘭地洋酒二瓶，放入衣服內，由
      收銀台旁的小門走出，即入口走出來，我們由監視器上看到，現場工作人員也
      有看到，我們入口、出口外有設監視器，當時發現他要離開時，我馬上上前攔
      下他，並請三組前來，乙○○自己主動從衣內取出洋酒二瓶，並要求我們原諒
      他」、「（是否不讓他付賬？）我不可能在收銀台外攔客人，是他拿了酒來付
      賬，由小門走出去我才攔他」等語（見偵字第三一四三號偵查卷第六十八頁）
      所證述被告行竊之情節相符。此外，並有被竊洋酒人頭馬ＸＯ干邑白蘭地二瓶
      相片一幀、臺北縣政府警察局贓物認領保管單一紙附卷為憑（附於偵字第三一
      四三號偵查卷宗第十四、十五頁），足認被告於警訊之自白與事實相符，而可
      採信。被告嗣後辯稱伊無竊盜，於警訊時伊是說因拿茶葉而忘了將放在口袋裡
      云云，核係畏罪卸責之詞，不足採信。
（二）被告於原審及本院審理中雖矢口否認竊盜犯行，並以前揭情詞置辯，然查證人
      甲○○於原審調查中明確證稱：被告當時偷二瓶酒藏在大外套裡面，經現場人
      員發現通知渠，當時被告由賣場供沒有購物之顧客所設置之入（出）口出來，
      伊就攔下被告，賣場的酒在賣時，都有帶盒子等語（見原審九十二年四月二十
      三日審判筆錄）。於本院調查時亦供稱：「（你是如何發現被告偷東西的？）
      案發前一個星期被告有來過，沒有抓到，那次我有看到他有拿二瓶東西放在口
      袋裡面，後來他發現被我看到之後，他就偷偷拿回去放好。這次是現場人員拿
      無線電通知我被告來了，而且有偷東西。我就找人去找被告，後來就發現貨架
      上面有二個洋酒的空盒子，後來被告出了結帳台，我就在出口等他，我是等到
      被告出了出口來才抓他的。結果他口袋裡面有洋酒。（被告是從哪個出口出去
      的？）我們有二個結帳台，另外有開個小門，那個小門是為了方便顧客進出，
      那個門沒有買東西的話也可從那裡出來，被告是從地下一樓客人沒有買東西的
      出口出去，距離結帳台只有一點點距離而已。（洋酒是否都是放在酒櫃？）沒
      有，那一陣子是放在貨架上面，酒類都是放在一起，酒都有用盒子裝起來。結
      帳的條碼是在那裡？）酒瓶上面跟盒子上面都有條碼。（被告拿的那二瓶酒要
      多少錢？）每瓶二一八八元，二瓶要四三七六元」等語（見本院九十二年六月
      三十日訊問筆錄）。又查證人即本件到場處理員警陳芳民於原審審理中證稱：
      伊到場時，被告跟甲○○在安管室內，二瓶洋酒放在安管室桌上，已經沒有盒
      子裝，伊有去看二瓶洋酒的盒子遺留在洋酒櫃處，被告當時穿大外套，裡面有
      口袋等語屬實（見原審九十二年四月二十三日審判筆錄）。是證人陳芳民證稱
      伊據報到場時，確見被告穿大外套，裡面有口袋，而洋酒櫃處復遺留有二瓶洋
      酒外包裝盒等情，經核與證人甲○○證稱被告係將洋酒外盒包裝除去，將洋酒
      藏放外套內口袋處欲夾帶出賣場而竊取洋酒之行竊方式相符，查證人甲○○僅
      係賣場安全管理人員、證人陳芳民則為據報前往處理員警，渠等與被告間並無
      夙怨，應無設詞誣陷之理，所為證詞應堪以採信。被告前揭辯稱伊遭賣場安管
      人員甲○○攔下時，正一手拿著洋酒，要走去櫃檯付賬，即遭攔下指稱伊竊盜
      以及當時酒的外包裝是放在酒的後面，伊所拿的酒並沒有盒子云云，應與事實
      不符。按被告若係循正常途徑購物付款，何以在尚未結帳情形下，即擅自將洋
      酒外盒包裝除去，置放大衣內之口袋，復逕由賣場供沒有購物之顧客所設置之
      出口離去？其行為均與常情相悖，顯見被告根本無意將所所持之物付款，而具
      有不法所有意圖甚明。被告嗣後空言翻異前供而為上開辯解，否認竊盜犯行，
      顯係事後卸責之詞，並不足採信。本件事證明確，被告犯行堪以認定，應依法
      論科。選任辯護人於本院審理時聲請命大潤發賣場提供現場櫃台的平面圖及現
      場錄影帶乙節，因本件被告上揭竊盜事證已明，且並無大潤發賣場現場櫃台的
      平面圖及錄影帶可供提出，此經證人甲○○供明，爰認無調查之必要，併予敘
      明。
二、核被告乙○○所為，係犯刑法第三百二十條第一項之竊盜罪。又被告有如事實欄
    所述之前科及刑之執行情形，有本院被告全國前案紀錄表在卷可稽，其於有期徒
    刑執行完畢後五年以內，再犯本件有期徒刑以上之罪，為累犯，應依刑法第四十
    七條之規定，加重其刑。
三、原審認被告罪證明確，援引刑法第三百二十條第一項、第四十七條，罰金罰鍰提
    高標準條例第一條前段，並審酌審酌被告履犯竊盜罪，素行不佳，竟復為本件竊
    盜犯行，顯見未知所悔改，及其本件竊盜犯罪之動機、目的、手段、竊取財物之
    價值、犯後後猶飾詞狡辯等一切情狀，量處有期徒刑十月，以示懲儆。另敘明公
    訴意旨另謂被告前已多次犯竊盜罪，甫執行出獄，又再犯竊盜罪，足見被告具有
    犯罪之習慣，且不思改過遷善，猶飾詞狡辯，意圖卸責，其品性惡劣，僅藉刑之
    執行實不足以徹底根絕惡性，請依竊盜犯贓物犯保安處分條例第三條第一項第一
    款之規定，併予諭知應於刑之執行前令入勞動場所強制工作等語。惟參酌被告前
    科資料，被告固於八十六、八十七、八十九年間，有數次竊盜犯行，然並無其他
    犯罪行為，有本院被告全國前案紀錄表在卷可稽，是尚難以其再犯本件竊盜，即
    率認其有犯罪習慣，且雖其不知悔改再為本件竊盜犯行，然審酌其犯罪之動機、
    目的、手段、竊取財物之價值、犯後態度等一切情狀後，所量處有期徒刑十月，
    依竊盜犯贓物犯保安處分條例第二條第四項「應執行之刑未達一年以上者，不適
    用本條例」之規定，亦尚不符宣告強制工作之規定，併此敘明。原審論罪科刑，
    並無不合，量刑亦屬妥適，被告提起上訴，其猶執陳詞否認右揭竊盜犯行，而指
    摘原判決不當，其上訴無理由，應予駁回。
據上論斷，應依刑事訴訟法第三百六十八條，判決如主文。
本案經檢察官洪泰文到庭執行職務。
中      華      民      國    九十二    年      七      月    二十四    日
                              臺灣高等法院刑事第十七庭
                                  審判長法  官  陳  正  雄
                                        法  官  許  宗  和
                                        法  官  許  錦  印
右正本證明與原本無異。
不得上訴。
                                        書記官  楊  妙  恩
中      華      民      國    九十二    年      七      月    二十五    日
附錄本件論罪科刑法條全文：
刑法第三百二十條：
意圖為自己或第三人不法之所有，而竊取他人之動產者，為竊盜罪，處五年以下有期
徒刑、拘役或五百元以下罰金。
意圖為自己或第三人不法之利益，而竊佔他人之不動產者，依前項之規定處斷。
前二項之未遂犯罰之。


司法院資訊處製作；財團法人民間司法改革基金會備份。
